臺灣高等法院高雄分院刑事判決　　　　　　　　　九十二年度上易字第一四四九號
　　上　訴　人　台灣高雄地方法院檢察署檢察官
　　被　　　告　乙○○
右上訴人因被告詐欺案件，不服臺灣高雄地方法院九十二年度易字第二○五號中華民
國九十二年九月十二日第一審判決（起訴案號：臺灣高雄地方法院檢察署九十年度偵
字第一五三二九號），提起上訴，本院判決如左：
    主  文
原判決撤銷。
乙○○共同意圖為自己不法之所有，以詐術使人將本人之物交付，處有期徒刑參年陸
月。
    事  實
一、乙○○與甲○○、戊○○夫妻為朋友關係，於民國八十五年三月間，乙○○意圖
    為自己不法之所有，與已滿十八歲之丙○○（未經起訴）基於詐欺之犯意聯絡，
    由乙○○在台北市區等處，向甲○○、戊○○佯稱其具有財經企管雙博士學歷，
    曾為美國國務卿貝克之助理，目前設立豐鎬股份有限公司（設於高雄市○○○路
    三六六號十六樓之一，以下簡稱豐鎬公司），專門從事外幣及滾動基金之買賣投
    資，獲利甚豐，願代甲○○、戊○○購買外幣及基金代為操作賺取匯差利潤，為
    取信於甲○○、戊○○，並邀其二人南下至豐鎬公司參觀，該公司副總經理丙○○亦向渠等解釋外幣及基金操作之情形，致甲○○、戊○○陷於錯誤，戊○○即
    自八十五年三月十八日起至同年十二月二十二日止（起訴書誤載為十一月二十九
    日），陸續匯款予乙○○指定之豐鎬公司帳戶共新台幣（下同）八百二十四萬三
    千元，甲○○亦分別匯款或以現金交付三百七十三萬元供其代購外幣及基金（詳
    細匯款金額、時間如附表所示），並約定三個月即可結算一次，惟事後甲○○、
    戊○○多次向乙○○要求提出代購外幣及基金之證明，以了解代為操作之情形，
    惟乙○○藉詞推諉或搪塞，其後更避不見面，甲○○、戊○○始知乙○○、丙○○根本未代購外幣及代為操作基金之事，此時方知受騙。
二、案經甲○○、戊○○訴請台灣高雄地方法院檢察署檢察官偵查起訴。
    理  由
一、公訴人提出之證據－
（一）檢察官認定被告成立詐欺犯行之證據，在供述證據方面有告訴人甲○○、戊○○之指訴，證人鍾增娣、蔡明娥及陳明龍之證詞；書證、物證方面則有告訴人
      等匯款與台北銀行、台北區中小企業銀行、世華聯合商業銀行、第一商業銀行
      等送金簿存根、匯款回條及被告所交付之合約書、授權書、投資流程圖等資料
      可資佐證；其他論證係以「參諸告訴人亦不否認與豐鎬公司另有借貸關係，惟
      借貸部分均有開票，操作基金及外幣部分則無開票，就借貸部分係民事糾紛並
      未提出告訴，益足證告訴人僅就被告以基金及外幣投資詐騙部分提出告訴，與
      民事借貸部分無關」為論罪之依據。
（二）公訴人對於被告在偵查中之辯解，再論述「被告雖提出公司之帳冊以證明告訴
      人匯入之金錢均為民間貸款，惟此乃被告公司自己製作之帳冊，自得任意記載
      金錢項目，故不得據此帳冊為對被告有利之認定」。並於原審判決被告無罪後
      ，補充上訴理由謂「被告主張告訴人所匯之款項為借款，然此為告訴人所否認
      ，告訴人已將借款與本案資金區分明確，而告訴人在刑事訴訟法上亦為證人，
      原判決並未說明為何不採信告訴人所為陳述之理由，而外幣或滾動基金之操作
      ，並不以有書面協議為必要，且告訴人另外借與被告之金額一千八百六十萬元
      ，足見告訴人對被告信賴甚深，所以投資並未書立書面憑據，且被告為豐鎬公
      司負責人，告訴人將資金匯入豐鎬公司帳戶亦屬常情，況雙方若無代操作外幣
      及滾動基金之協議，被告何需傳真授權書、合約書等資料給告訴人」等語，以
      原審採證認定不當，而提起本件上訴。
二、被告對右述證據之辯解－
    被告乙○○在本院準備程序中對於公訴人所提出之證據，僅承認目前仍積欠告訴
    人甲○○、戊○○二人約六百萬元之事實，但矢口否認有何詐欺犯行，辯稱：被
    告所經營之豐鎬公司自八十五年間有資金調度之需求，乃以公司名義對外週轉民
    間借款，告訴人之匯款乃單純之民事借貸關係，並非告訴人所稱將資金交由被告
    代購外幣及操作基金。況告訴人既稱其等間有理財投資行為，卻始終未能提出載
    明投資金額、投資標的、期限、結算、獲利、停損以及相關內容藉以保障權益者
    之書面，實不符合常情。又倘若確有投資之情事存在，為何告訴人不隨時查詢，
    甚至要求結算獲利。另關於告訴人所提出之文件，乃係被告所經營之豐鎬公司與
    其他公司之合作協議書，故縱使確有交付該投資流程圖及合約書，以告訴人之社
    會經驗，該等資料上之記載明顯與其所指訴之投資無關，豈會輕信係與投資有關
    的資料云云。
三、本院對證據之判斷－
（一）告訴人甲○○確於八十五年七月十二日起至十二月十六日止，分別以匯款或現
      金交付之方式，給付豐鎬公司或被告乙○○總共三百七十三萬元，而告訴人戊○○亦自八十五年三月十八日起至十二月二十二日止，以匯款或支票存款之方
      式給付豐鎬公司總計八百二十四萬三千元（詳細給付時間、金額、支付方式如
      附表所示）等情，有各該匯款單、支票存單、現金收據等資料在卷可稽，是被
      告辯稱部分款項並無憑據或無該筆金額之收入，即屬無據，不足採信。準此，
      應可確認告訴人甲○○、戊○○確有給付被告所經營之豐鎬公司九百九十七萬
      三千元，及由被告代表豐鎬公司收受二百萬元，共計一千一百九十七萬三千元
      無訛。
（二）本件爭執在於右開款項究係告訴人借貸與被告之豐鎬公司經營週轉之用，或係
      委請被告用以投資被告代其操作外幣及滾動基金，以投資獲利？茲就告訴人及
      被告間歧異之供詞互相比較，綜合卷內所有事證、物證及供述證據，藉以判明
      究竟是告訴人指訴正確，或被告辯詞可採。
    一先就客觀之物證或書證以觀：
      (一)被告並不否認告訴人所提出之授權書、合約書（詳細英文傳真稿、中文翻譯
        稿見原審卷第六二至七六頁），為豐鎬公司所傳真予告訴人（見原審卷第一
        二四頁），雖此等文件上所列簽約人非告訴人，但被告既向告訴人稱是代為
        操作，即無須以告訴人名義為之，況告訴人非具此方面專才或法律知識，無
        從據此得知該等文件之實質內容為何，只信賴被告既已傳真上開外文資料，
        應可合理相信被告確有為其操作投資事項，何況其中所載之文句確有「投資
        協議」等詞，如此怎能說是告訴人借錢給被告週轉之用？設若彼此純係借貸
        關係，被告又何須傳真交付此類投資文件予告訴人？被告迄今無任何合理說
        明，自啟人疑竇。又參考告訴人所稱經被告交付之國際金融增值計畫投資作
        業流程圖（見八十八年度偵緝字第一一四六號卷第一四一頁），其於說明中
        載明：「1.投資人先至海外存款銀行開立個人存款帳卡。2.投資人依據投資
        顧問之指示，將特定的投資金額匯入該存款帳戶」等語，而告訴人甲○○亦
        稱被告與丙○○為表示已在進行基金及外匯之操作，乃邀同告訴人甲○○偕
        同友人林文華前往香港開戶（詳後述），也與上開說明相符。準此，公訴人
        所提出之授權書、合約書、國際金融增值計畫投資作業流程圖及說明等證據
        ，已可佐證告訴人指訴本件非單純借貸關係，而是被告以代購外幣及操作基
        金而交付之投資款項，尚非無據。
      (二)被告不問以此等手段向被告行騙，卻字字計較上開文件並沒有關於外幣及基
        金投資事宜，或其上亦無載明被告或豐鎬公司將該等文件作為其與告訴人間
        投資金額之附約或說明，據此申辯告訴人所述不正確。此外，被告又辯稱告
        訴人交付所有款項皆係匯入豐鎬公司之帳戶內，或係現金之方式交付予被告
        ，而非依該流程圖之說明所示，將投資款項匯入海外之帳戶內，兩者間顯有
        矛盾，似指摘告訴人未依約而履行，即認告訴人指訴不足採信。但正因被告
        以財務金融專家自居，以虛假陳述及誇大欺罔手法，誘引告訴人投資以求獲
        利，致告訴人誤信而交付投資款項予被告，迨事後告訴人多次向被告催促獲
        利成果，被告不是推諉搪塞，就是提出許多英文投資文件以矇騙告訴人。告
        訴人基於先前信任，又見被告所交付之文件及其藉口誆詞，或對國際財務金
        融投資無知，或影響其理丁判斷力，仍對被告深信不疑，故告訴人稱因其相
        信被告所言，而陸續自八十五年三月十八日起至同年十二月二十二日止，總
        共給付被告投資金額達一千一百九十七萬三千元，時間長達十個月之久，即
        此緣故。尚不能以告訴人遭騙之期間長達十個月，而推論告訴人應無陷於錯
        誤之情形，自非所宜。
      (三)經原審調閱豐鎬公司之資產負債表（見原審卷第一○○頁），其上僅載明該
        公司八十五年度之負債為一百五十萬元，與被告所提出之公司民間借款帳冊
        所載之數目（見八十八年度偵緝字第一一四六號案卷第三五至四○頁），及
        如附表所示之金額明顯不符。則被告所謂告訴人如附表匯付之款項均係借款
        之說，已難置信。何況依被告一貫邏輯，因其未與告訴人簽立借款契約，亦
        無法證明上開款項係向告訴人借貸而來。再者，被告自承豐鎬公司是從事貿
        易之業務，因常往返香港出差太頻繁，所以公司才會有虧損，才需資金週轉
        ，單與告訴人資金往來就二千多萬元（見本院卷第五三頁），然貿易公司豈
        有如此鉅額之虧損，並未提出任何具體合理說明，被告當庭表示會以書面陳
        述何以經營貿易會虧損達數千萬元，然迄本件終結已逾四個月，仍未具狀敘
        明，或提出其向告訴人及他人所取得款項之去向，僅空言公司虧損甚鉅之飾
        詞，實難以自圓其說。
      (四)被告質疑如此鉅額投資何以未曾與被告簽訂任何投資契約，顯非合理云云。
        然受人欺詐不以有書面契約為必要，正因告訴人誤信被告之虛詞假象，而百
        般信賴，以匯款等方式支付投資款，豈能以此苛責告訴人何以未有任何投資
        協議或相關書面保障？況且被告根本未以告訴人所交付款項從事基金及外幣
        操作，所為純係詐騙技倆而已。再參以告訴人另外借與被告之金額一千八百
        六十萬元，足見告訴人對被告信賴至深，所以投資未書立協議憑據，並不違
        背經驗法則；且被告既係豐鎬公司董事長，告訴人依被告要求，將資金匯入
        豐鎬公司帳戶，亦屬常情，何能據此認定告訴人既稱與被告成立投資協議，
        卻將部分款項匯入豐鎬公司，而認其指證矛盾？雖被告依法無自證無罪之義
        務，不因其辯解不成立，而推定其犯罪，但告訴人確持有被告所傳真或交付
        上開授權書、合約書與國際金融增值計畫投資作業流程圖，苟如被告所辯告
        訴人所匯付款項均屬借款，則何須傳真或交付上開相類投資之文件予告訴人
        ？這也是被告自始無法合理說明之處，則公訴人所據以提出之上述書證，自
        係對被告不利之積極證據，並無違反無罪推定原則。
    二再就供述證據而言：
      (一)證人鍾增娣之證詞－
      (1)證人於偵訊中證述「沒有與乙○○見過面，但有通過電話，他與我妹夫甲○○一起在做滾動基金」「八十五年七月間，甲○○來找我，向我說他與乙○○在做滾動基金還欠一百七十三萬元，甲○○向我借錢，我問他何時可以還
        錢，他說乙○○表示二個月就可以還，後來過了二個月沒有還，一直到八十
        七年十月甲○○無法向我交代，就直接把乙○○的行動電話號碼給我，讓我
        自己打給他，電話中我問他有無在做滾動基金，他說有在做沒有騙我，又說
        一個月後錢就可以經過香港匯回來台灣，我有一直打電話催他，到八十八年
        初他行動電話換號碼，就找不到人，才發現被他騙了」等語（見八十八年度
        偵緝字第一一四六號案卷第一六○頁）。
      (2)證人又於原審時證稱「（八十五年七月甲○○跟你借一百七十三萬元做何使
        用？）甲○○說乙○○說還欠一百七十三萬元，二個月就可以回本，所以才
        向我借，但是直到八十七年十月都沒有清償，甲○○就說不相信就卻問乙○○，他就把他的電話給我，我直接打電話問乙○○，乙○○亦說明滾動基金
        持續在操作，二個月後錢就可以從香港匯回來台灣給甲○○，之後他在電話
        中一直拖延，到八十八年初行動電話號碼就更改，就找不到他了」等語（見
        原審卷第二七至二八頁）。
      (3)據上證詞，足見證人鍾增娣確曾借款並交付告訴人甲○○一百七十三萬元，
        且詳知甲○○向其借款之目的，更因甲○○屆期未償還借款，而與被告通電
        話洽談還款事項，被告也表示確有為甲○○在操作滾動基金，一個月後錢就
        可以經由香港匯回台灣等情，是無論被告有無將告訴人所交付款項從事滾動
        基金之操作，已可見其對告訴人之說詞即係以告訴人交付之資金，從事滾動
        基金之操作。
      (二)證人蔡明娥之證詞－
      (1)證人於偵訊中證述「八十八年五月間你是否在戊○○住處，而丙○○也到該
        處，去談基金操作的事？）大約是八十八年間某日上午十點多，我到甲○○
        夫婦家時已有一位男性客人在他家，另外有甲○○夫婦在，甲○○介紹那位
        客人是高雄來的林先生（即丙○○），後來我就與戊○○到房間了。有聽到
        在談基金的事，但我沒有仔細聽」「（知否戊○○夫妻有把錢交予何人從事
        基金或外幣操作？）知道戊○○夫婦他們有在做基金、外匯，其他細節並不
        清楚」等語（見九十年度偵字第一五三二九號卷第三二至三三頁）。
      (2)而證人即共犯丙○○亦坦稱其確曾至戊○○家中，並見過蔡明娥，雖辯以當
        日是向戊○○說明公司與外國公司有交易還在進行，請他們延緩清償，並未
        證及有關基金操作之事，但此一說法顯與證人蔡明娥所述其聽到「基金」之
        事不合，可見共犯丙○○所言不實。
      (三)告訴人之指證－
      (1)告訴人甲○○、戊○○前後一致指證「被告說他是美國普林斯頓的財經企管
        雙博士，也曾擔任美國國務卿貝克的助理，且說他對國際財務金融交易非常
        熟悉，有相當大金融交易成功獲利之紀錄，之後才跟我們說明他是從事滾動
        基金及外幣的操作，請我們共同投資賺取差價，獲利可期。被告拿英文資料
        給我們，我們也看不太懂，他說這是以前與他人合作從事滾動基金的資料文
        件，他說他是讀書人，所有交易資料都可以去查詢，我們才相信，之後帶我
        們去豐鎬公司參觀，公司規模不小，去時也給我們一張操作流程表，並介紹
        操作之流程。八十五年間甲○○曾與丙○○一同去香港找被告，匯款後被告
        會以歐洲操作人員生病或會計人員有事等藉口，一再延付獲利，但表示進度
        上有持續進行，所以請我們繼續匯款，最後是無法聯絡被告，公司也遷移不
        明，才發覺有異」等語明確。
      (2)告訴人指訴被告與其等會晤時，即佯稱其為美國國務卿貝克之助理，且具有
        企管、財經雙博士之學歷，以此詐術取信於告訴人。被告雖否認上情，另謂
        「學歷是工學博士，但因家中失火而無法提出」云云，共犯丙○○亦稱「被
        告是建築博士」云云。惟被告不僅向告訴人佯詐上述學歷及關係，其於另案
        向蔡勝安亦曾稱「當時被告說他是美國前國務卿貝克之助理，對國際金融操
        作非常熟稔，他手上有美金三十億融資額度」等語，或向陳雪玉佯稱可辦理
        取得國外融資貸款七十億元，致陳女交付三百萬元予乙○○等語（詳見原審
        八十八年度易字第五一○二號及本院八十九年度上易字第一五六一號判決在
        卷可稽）。且經本院依職權調閱八十八年度偵字第七八九二號卷內資料，亦
        見有被告「豐禾投資有限公司董事長」之名片，其更自行提出相關投資文件
        在卷足憑（見同上偵卷第一二八至二四○頁）。綜此，足見告訴人上述指訴
        非虛，可以採信。
      (3)證人陳明龍於偵查中曾指出：被告以投資外幣買賣需要資金為由，向陳明龍
        借款九十萬元（八十八年九月六日偵訊筆錄，見八十八年度偵字第一九○五
        七號卷第十七頁背面），復有陳明龍於八十八年七月二十八日所提出之刑事
        告訴狀，載明因「被告於八十七年五月間向其稱目前從事投資外幣買賣，利
        潤頗穩，為增加經營項目，需大量資金，於是要求陳明龍週轉百萬現金」等
        語（見同上卷第一頁）。參佐上述證詞，被告雖係向陳明龍借款，但亦可見
被告慣以投資外幣為由，向他人佯貸資金，已足以佐證。此外，被告及共犯
        丙○○均承認有帶同告訴人二人至豐鎬公司參觀，亦均陳述告訴人曾去過香
        港，是去豐禾公司等情（見原審卷第一二五頁及本院卷第五三頁），復有告
        訴人甲○○及共犯丙○○之出入境紀錄在卷可考（見原審卷第一○二至一○
        四頁）。又證人李佳翰律師在本院證稱「丙○○曾在檢察官偵查庭開庭前，
        向告訴人戊○○說再給被告一點時間，被告的滾動基金有在做，我有親耳聽
        到」等語（見本院卷第九七頁）。綜上以觀，足見告訴人之指訴情節，多有
        相關事證人證足以佐證，並非憑空捏造。
（三）綜上所述，被告以國際財務金融專家自居，事前向告訴人表示其專門從事外幣
      及滾動基金之買賣，獲利甚豐，願代告訴人購買外幣及基金代為操作賺取匯差
      ，並為取信於告訴人，而邀其二人至豐鎬公司參觀，該公司副總經理丙○○亦
      向渠等解釋外幣及基金操作之情形，並交付國際金融增值計畫投資作業流程圖
      以資說明，致其陷於錯誤而陸續交付款項，一再隱瞞其根本未代為操作基金或
      代購外幣之行為；事後則諉稱單純民事借貸，僅因週轉不靈而無法償還，更足
      徵被告行為時已見奸謀，所為確屬詐騙技倆無訛。被告所辯未詐騙告訴人云云
      ，無足採信。被告自偵查以來，或藉故不到庭，或屢稱已與告訴人協調還錢之
      事（見八十八年九月六日偵訊筆錄），於原審審判期日當庭表示「我一直與甲○○保持聯絡，計畫在九十二年八月底分次還款」云云，在本院準備程序再稱
      「我有誠意趕快償還告訴人以和解，請給我一個月時間」云云，但告訴人則稱
      被告從未找過他們協商（見本院卷第六○頁），在在顯現其詐欺之意圖明確，
      被告犯行堪以認定，應依法論科。
四、本件論罪科刑之理由－
（一）核被告所為，係犯刑法第三百三十九條第一項之詐欺取財罪。被告就詐欺取財
      犯行，與丙○○互有犯意聯絡及行為分擔，均為共同正犯。被告以一詐欺行為
      ，同時侵害告訴人二人之權益，為想像競合犯，應依刑法第五十五條規定，從
      一重處斷。又被告施詐行為旨在不斷騙取告訴人之財物，因之告訴人雖陸續以
      匯款或現金交付方式，多次交付財物予被告，但其主觀上各個舉動不過為其犯
  罪行為之一部分，在刑法評價上，亦以應認係被告詐欺行為之接續進行，僅屬
      學理上之接續犯，為包括的一罪，與連續犯以數個獨立行為反覆犯性質相同之
      罪不同（最高法院九十年度台上字第六四七○號判決參照）。
（二）審酌被告利用人性弱點，以惡劣詐欺之手法，藉由告訴人對其專業信任，而誤
      信被告會為其購買外幣及基金代為操作獲利甚穩，向告訴人二人所詐騙之金額
      高達一千一百九十七萬三千元，迄今尚未與告訴人達成和解以賠償全部損失，
      每次開庭均表示願積極分期償還，卻無一次依言履行，致告訴人身心俱碎，悲
      痛逾恆，大部分款項均由被告取走，惡性重大，犯後仍不知悔改認錯，猶砌詞
      避就以圖脫罪，棄正當行為而不務，犯國家禁律而不畏，非但未尋告訴人見諒
      ，卻更指摘告訴人將借款誣指為投資，足徵良心已泯，態度甚差等一切情狀，
      認宜量處有期徒刑三年六月，以資懲儆。
五、撤銷改判之理由－
（一）本件鉅額詐欺，以投資獲利為餌，致有資力之無知被害人陷於錯誤，而陸續交
      付款項給被告，係屬白領犯罪之範疇。白領犯罪有三個重要面向，即信賴、尊
      敬及風險，其仰賴技巧和計劃來達成其違法目的，而非靠直接的暴力或威脅，
      兩者也會藉由傳達一種值得尊敬與信賴的氣氛，來幫助其違法行為之進行。關
      於投資詐欺常見的詐騙手法，就是向投資者呈現其值得信任之機構、環境與人
      員，透過各種表象及手段，誘引投資者相信而放心出錢投資，一旦詐得投資者
      之款項後，不是捲款潛逃，就是在各方面出現與原先所示不合之說詞。這些被
      害人並非都是天真、教育程度不高或是一些容易受騙的人，事實上有些希望藉
      投資而能獲得高回饋的中產階級，也極有可能成為被害者（見孟維德著，白領
      犯罪，第三三頁、第三三七頁、第三四七頁，亞太出版）。被告即係利用上述
      手法以向告訴人施詐，先偽稱其係財經企管雙博士及與美國高層之特殊關係，
      贏得告訴人對其專業之信賴，復以公司設備、人員及相關英文文件合約，取信
      於告訴人。其詐欺當時，行為舉止表現出專業端正，在在顯示其對財經金融之
      專才及關係，在其所設計好的圈套上，引誘告訴人出資以求投資獲利，進而騙
      取大筆金錢。
（二）是以在如本件之詐欺案，若持原審所謂「如此高額之投資款，一般投資人均會
      相當謹慎，然告訴人卻稱其等未曾與被告簽訂任何投資契約或相關之書面，此
      顯不合常理，而告訴人復非市井無知之人，卻仍願意於未有任何投資協議及相
      關書面保障之情況下，持續單方面且長達十個月之高額投資，衡情顯不符合一
      般投資大眾之投資習慣」之觀點，將告訴人視同投資或法律之專家，如此社會
      上應當少有受詐騙失財之被害人才是。或認「有關個人之學歷並非無法查證，
      而一般我國人民何以會擔任美國國務卿貝克之助理，此等情事告訴人皆應心有
      存疑，況縱向告訴人表示上情，一般人亦可明知係被告膨脹自己所為之誇大言
      論，尚難認即係施用詐術」云云，原審未以被害人之立場，斟酌其與被告間對
      於國際金融認識之差距，卻以告訴人應如何求證詳查，如何理丁判斷，乃至要
      求其既非無知之輩，自應深入了解被告所交付文件之實質內容，已有未洽，蓋
      如此則受騙之人豈均屬無知？然近來社會上頻頻出現刮刮樂或退稅匯款等風波
      ，雖報章媒體已多所報導，而受害人尚且包括教授、工程師乃至警官等有一定
      學歷經驗之人，衡情渠等受騙又該如何解釋？何況原審亦未查出被告究否是其
      所自稱之「工學博士」，何能期待告訴人輕易查明？尤其刑事詐欺案件未必成
      立有效之民事法律關係，原判決不問被告是否以代為操作基金外幣以求獲利之
      虛詞，就誆騙告訴人之情詳究明察，而以公訴人所提被告用以矇騙告訴人之合
      約書、流程圖等詳加勾稽研析，判認無從證明告訴人與被告間有外幣及基金操
      作之投資關係（見原判決第七頁），實有倒果為因之疏誤。
（三）原審質疑告訴人未曾結算利潤，卻於十個月期間不斷匯付款項，並不合理。但
      查在現今社會，欺騙的技巧愈來愈巧妙高明，常令人無法看透，其手法諸如以
      誇張的演出偽裝自己，讓對方以為你見識廣博或利用他人關係以建立自己權威
      ；以獲利可期矇蔽對方耳目，讓對方以為利害一致以消除戒心，並掩飾自己企
      圖；將責任轉嫁他人，使人產生錯覺等等（詳參多湖輝著，詐騙心理術，成陽
      出版）。正如告訴人對於被告所謂「滾動基金投資」之操作，並不知曾經中央
      銀行外匯局函稱「涉案業務係經由世界二十五大銀行運作，將資金存於銀行一
      年，利用此等銀行之優勢與特權開發信貸業務，屆期累計可獲取二點五倍之本
      利和，且此等銀行否認此一操作存在，並不通知客戶有關資金存入情形，投資
      人又須預先開立即期保證支票支付委託人佣金手續費；保險費等共約百分之五
      十六等語，有違國際金融之銀行資產管理操作實務；聲稱無風險性且具高報酬
      率，顯與金融實務高報酬，高風險之理論有違，未見屬於何種合法理財業務，
      似屬國際上常見故弄玄虛、詐騙錢財之手法，在美國已有起訴判刑之案例」等
      情。若告訴人知悉原來所謂滾動性投資乃係不實之詐術，其何以陸續匯付近一
      千二百萬元之款項委請被告代為投資？又一個騙局可延續多長時間？由於欺騙
      的結構、內容、方式及社會環境的不同，騙局延續時間各不相同，基本上可分
      為瞬間、短時及長時欺騙三項類型，後者可從一年至十年，其具有複雜性之特
      徵，欺騙者直接或間接地控制部分工具，受害人無法即時識破（馬宏偉著，欺
      騙心理，第一○○頁以下，新雨出版）。因此，原判決未綜就上情予以詳求，
      諭知被告無罪，尚有未洽，檢察官上訴指摘原判決不當，為有理由，應由本院
      將原判決撤銷改判。
六、被告經合法傳喚，此有被告之送達證書在卷可稽，其於審判期日無正當理由不到
    庭，爰不待其陳述逕行判決。至於共犯丙○○（四十七年五月十八日生，身分證
    號碼Ｚ000000000號，住高雄縣鳳山市○○路○段一七七號五樓），未
    經起訴，應由檢察官另行偵辦查明，附此敘明。
據上論結，應依刑事訴訟法第三百七十一條、第三百六十九條第一項前段、第三百六
十四條、第二百九十九條第一項前段，刑法第二十八條、第三百三十九條第一項、第
五十五條，罰金罰鍰提高標準條例第一條前段，判決如主文。
本案經檢察官林應華到庭執行職務。
中       華       民       國      九十三    年     四     月    十三   日
                              臺灣高等法院高雄分院刑事第三庭
                                  審判長法官  謝宏宗
                                        法官  黃蕙芳
                                        法官  黃建榮
右正本證明與原本無異。
不得上訴。
                                  法院書記官  鄭翠芬
中       華       民       國      九十三    年     四     月    十三   日
附錄：本判決論罪科刑法條：
刑法第三百三十九條第一項：
意圖為自己或第三人不法之所有，以詐術使人將本人或第三人之物交付者，處五年以
下有期徒刑、拘役或科或併科一千元以下罰金。
附表：元／新台幣
┌──┬─────┬────┬─────┬──────┬──────┬──
│    │  日期    │付款人  │受款人    │給付總額    │給付方式    │
├──┼─────┼────┼─────┼──────┼──────┼──
│一  │85/07/10  │甲○○  │ 豐鎬公司 │200000      │支票存入    │參八
├──┼─────┼────┼─────┼──────┼──────┼──
│二  │85/07/12  │甲○○  │ 豐鎬公司 │0000000     │電匯        │參八
├──┼─────┼────┼─────┼──────┼──────┼──
│三  │85/12/16  │甲○○  │ 乙○○   │0000000     │現金給付    │參八
├──┼─────┼────┼─────┼──────┼──────┼──
│四  │85/03/18  │戊○○  │ 豐鎬公司 │0000000     │匯款        │參八
├──┼─────┼────┼─────┼──────┼──────┼──
│五  │85/03/20  │戊○○  │ 豐鎬公司 │350000      │匯款        │參八
├──┼─────┼────┼─────┼──────┼──────┼──
│六  │85/03/22  │戊○○  │ 豐鎬公司 │300000      │匯款        │參八
├──┼─────┼────┼─────┼──────┼──────┼──
│七  │85/05/02  │戊○○  │ 豐鎬公司 │200000      │支票存款    │參八
├──┼─────┼────┼─────┼──────┼──────┼──
│八  │85/05/10  │戊○○  │ 豐鎬公司 │500000      │匯款    │參八
├──┼─────┼────┼─────┼──────┼──────┼──
│九  │85/05/25  │戊○○  │ 豐鎬公司 │60000       │匯款        │參八
├──┼─────┼────┼─────┼──────┼──────┼──
│十  │85/07/06  │戊○○  │ 豐鎬公司 │200000      │支票存款    │參八
├──┼─────┼────┼─────┼──────┼──────┼──
│十一│85/07/27  │戊○○  │ 豐鎬公司 │80000       │支票存款    │參八
├──┼─────┼────┼─────┼──────┼──────┼──
│十二│85/08/10  │戊○○  │ 豐鎬公司 │480000      │支票存款    │參八
├──┼─────┼────┼─────┼──────┼──────┼──
│十三│85/08/16  │戊○○  │ 豐鎬公司 │250000      │匯款        │參八
├──┼─────┼────┼─────┼──────┼──────┼──
│十四│85/08/21  │戊○○  │ 豐鎬公司 │460000      │支票存款    │參八
├──┼─────┼────┼─────┼──────┼──────┼──
│十五│85/09/05  │戊○○  │ 豐鎬公司 │0000000     │匯款        │參八
├──┼─────┼────┼─────┼──────┼──────┼──
│十六│85/09/10  │戊○○  │ 豐鎬公司 │500000      │匯款        │參八
├──┼─────┼────┼─────┼──────┼──────┼──
│十七│85/09/18  │戊○○  │ 豐鎬公司 │0000000     │支票存款    │參八
├──┼─────┼────┼─────┼──────┼──────┼──
│十八│85/11/26  │戊○○  │ 豐鎬公司 │700000      │匯款        │參八
├──┼─────┼────┼─────┼──────┼──────┼──
│十九│85/11/29  │戊○○  │ 豐鎬公司 │463000      │支票存款    │參八
├──┼─────┼────┼─────┼──────┼──────┼──
│二十│85/12/22  │戊○○  │ 豐鎬公司 │150000      │匯款        │參八
└──┴─────┴────┴─────┴──────┴──────┴──
